【裁判字號】    92,台上,6898
【裁判日期】    921204
【裁判案由】    常業竊盜
【裁判全文】
最高法院刑事判決                              九十二年度台上字第六八九八號
    上  訴  人  乙○○
                丙○○
                甲○○
右上訴人等因常業竊盜案件，不服台灣高等法院高雄分院中華民國九十年五月二十四
日第二審判決（九十年度上訴字第五二一號，起訴案號：台灣屏東地方法院檢察署八
十九年度偵字第一四四九、二七七九、四六○八號），提起上訴，本院判決如左：
    主  文
原判決撤銷，發回台灣高等法院高雄分院。
    理  由
本件原判決認定上訴人乙○○、丙○○、甲○○與韓佳宏 (業經第一審法院判刑確定
) 、高謝燕春（由檢察官另行偵查中）共同意圖為自己不法之所有，自民國八十九年
一月間起，由乙○○、韓佳宏及甲○○三人多次在屏東縣枋山地區，架設鴿網網竊他
人所有之賽鴿，得手後再向鴿主勒索錢財，否則將加害賽鴿等語，致鴿主劉家丁等人
心生畏懼，而將新台幣（下同）一千五百元至一萬五千元不等之贖款匯入高謝燕春之
一三一四四六｜九號之郵局帳戶中，先後恐嚇取財達三十四萬零三百三十八元，再由
丙○○以金融卡提領現款，韓佳宏每網竊得賽鴿一隻，可分受七百元，其餘均由乙○
○獨得，彼等均賴此維生，經警循線查獲，並扣得乙○○所有網竊賽鴿用之加長型鎌
刀、尼龍繩、吊車滑輪、掛釣等情，因而撤銷第一審關於乙○○、丙○○、甲○○部
分之科刑判決，改判論處乙○○、丙○○、甲○○共同以犯竊盜罪為常業各罪刑，固
非無見。
查(一)刑法第三百二十二條之常業竊盜與刑法第三百二十條、第三百二十一條之普通竊
盜罪，二者之罪質本屬相同，僅前者係以行為人有以犯普通竊盜罪為業，即恃之以為
生，致適用法條有所不同，故常業竊盜罪之共同正犯，必須行為人均有以犯竊盜罪為
業，即恃之以為生之情形，始克相當。若無恃以為生之竊盜犯與常業竊盜犯共同犯罪
，自不能以常業竊盜罪之共同正犯論處。原判決認定上訴人乙○○、丙○○、甲○○
與韓佳宏、高謝燕春共同意圖為自己不法之所有，由乙○○、韓佳宏及甲○○以架設
鴿網以網取他人之賽鴿，再以恐嚇之方法向鴿主恐嚇錢財，致鴿主心生畏懼，將款項
匯入高謝燕春之一三一四四六｜九號之郵局帳戶中，先後恐嚇取財三十四萬零三百三
十八元，再由丙○○提領現款，由韓佳宏按每網得賽鴿一隻，分得七百元，其餘均由
乙○○獨得，彼等均賴此為生等語。但原判決就丙○○、甲○○二人如何恃竊盜為生
之事實，未說明憑以認定之證據，則丙○○、甲○○所為究為普通竊盜罪，抑或常業
竊盜罪，攸關事實之認定與法律之適用，原判決未加釐清，遽行判決，自不足以昭折
服。(二)原判決認定乙○○、丙○○、甲○○與韓佳宏共同網取他人之賽鴿後，再以恐
嚇之方法命鴿主將款項匯入高謝燕春之一三一四四六｜九號之郵局帳戶中，則高謝燕
春於提供帳戶供乙○○使用時是否知悉內情，其與乙○○等四人如何有常業竊盜、恐
嚇取財之犯意聯絡，未見原判決說明憑以認定之證據，自有理由不備之違誤。上訴人
等上訴意旨指摘原判決不當，尚非全無理由，應認有撤銷發回更審之原因。
據上論結，應依刑事訴訟法第三百九十七條、第四百零一條，判決如主文。
中      華      民      國    九十二    年     十二     月      四      日
                              最高法院刑事第七庭
                                  審判長法官  莊  登  照
                                        法官  洪  明  輝
                                        法官  黃  一  鑫
                                        法官  魏  新  和
                                        法官  林  秀  夫
      右正本證明與原本無異
                                              書  記  官
中      華      民      國    九十二    年     十二     月     十一     日
                                                                        Ｔ


司法院資訊處製作；財團法人民間司法改革基金會備份。
